【裁判字號】    95,上訴,3394
【裁判日期】    951019
【裁判案由】    毒品危害防制條例
【裁判全文】
臺灣高等法院刑事判決                95年度上訴字第3394號
上  訴  人  臺灣板橋地方法院檢察署檢察官
被      告  甲○○
                    （現另案於臺北監獄臺北分監執行中）
上列上訴人因被告違反毒品危害防制條例案件，不服臺灣板橋地
方法院95年度訴字第1478號，中華民國95年 6月30日第一審判決
（起訴案號：臺灣板橋地方法院檢察署95年度毒偵字第2158號、
第2209號；移送併辦：同署毒偵字第5116號），提起上訴，本院
判決如下：
    主  文
原判決撤銷。
甲○○連續施用第一級毒品，累犯，處有期徒刑壹年，扣案之第
一級毒品海洛因壹包（淨重零點零肆公克）沒收銷燬之，扣案之
注射針筒壹支、包裝袋壹只均沒收。又連續施用第二級毒品，累
犯，處有期徒刑柒月。應執行有期徒刑壹年肆月，扣案之第一級
毒品海洛因壹包（淨重零點零肆公克）沒收銷燬之，扣案之注射
針筒壹支、包裝袋壹只均沒收。
    事  實
一、甲○○曾於八十三年間，因麻醉藥品管理條例案件，經本院
    判處有期徒刑七月確定。再於八十三年間，因麻醉藥品管理
    條例、偽藥案件，經臺灣板橋地方法院分別判處有期徒刑六
    年十月、七月，並定應執行有期徒刑七年，再與前開麻醉藥
    品管理條例案件合併定應執行刑為有期徒刑七年四月，並於
    九十三年八月二十三日縮刑期滿執行完畢。又於九十年間，
    因施用毒品案件，經臺灣板橋地方法院以九十年度毒聲字第
    二八九二號裁定送觀察、勒戒後，認有繼續施用毒品之傾向
    ，再經同院以九十年度毒聲字第三二五二號裁定令入戒治處
    所施以強制戒治，及至九十一年八月六日強制戒治期滿出所
    ，而由臺灣板橋地方法院檢察署檢察官於九十一年九月二十
    三日以九十一年度戒毒偵字第四四七號為不起訴處分確定。
    仍不知悔改，復基於施用第一級毒品海洛因及第二級毒品甲
    基安非他命（起訴書誤載為「安非他命」）之概括犯意，於
    強制戒治完畢釋放後五年內，即自九十四年一月初某日起至
    同年十二月九日止，在臺北縣境內不特定地點，連續多次施
    用第一級毒品海洛因及第二級毒品甲基安非他命。嗣於九十
    四年十二月九日晚上十一時五十五分許，在臺北縣板橋市區
    ○路一號為警查獲。傳湟仁仍不知警惕，又基於同一概括犯
    意，自為警查獲後，至九十五年三月十一日止，在臺北縣境
    內不特定地點，連續多次施用第一級毒品海洛因。經警先於
    九十五年一月十九日，在臺北縣蘆州市○○街三十三號三樓
    二度查獲；再於九十五年三月十一日下午四時三十分許，在
    臺北縣土城市○○街二五三巷十六號前，三度查獲，並扣得
    甲○○所有供施用之第一級毒品海洛因一包（淨重0.04公克
    ）、注射針筒一支。
二、案經臺北縣政府警察局暨該局土城分局分別移送臺灣板橋地
    方法院檢察署檢察官偵查起訴。
    理  由
一、本件經檢察官提起公訴，被告甲○○於本院審理中就被訴及
    移送併辦事實為有罪之陳述，經審判長告知簡式審判程序之
    旨，並聽取公訴人及被告之意見後，裁定進行簡式審判程序
    ，合先敘明。
二、上開事實，業據被告甲○○於本院準備程序及審理時坦承不
    諱，復有第一級毒品海洛因一包及注射針筒一支扣案可證。
    而被告於九十四年十二月九日為警查獲時所採尿液，經送請
    臺灣檢驗科技股份有限公司檢驗結果，甲基安非他命、鴉片
    類均呈陽性反應；九十五年一月十九日、九十五年三月十一
    日為警查獲所採尿液，經送請臺灣檢驗科技股份有限公司檢
    驗結果，則僅有鴉片類陽性反應，有該公司九十四年十二月
    二十一日報告編號 CH/2005/C0248號、九十五年四月四日報
    告編號 CH/2006/31194號濫用藥物尿液檢驗報告各一紙附卷
    可稽（見95年度毒偵字第2209號卷第19頁及毒偵字第2158號
    卷第55頁）。又被告於九十五年三月十一日為警查獲時，扣
    有白粉一包，經送法務部調查局鑑定結果，含有海洛因成分
    （淨重0.04公克），亦有該局九十五年四月二十八日調科壹
    字第060011642 號鑑定通知書一紙附卷可稽（見同上偵字第
    2158號卷第59頁）。足見被告自白施用毒品犯行確與事實相
    符。
三、按人體施用甲基安非他命後，其主要代謝物中，未改變型態
    之甲基安非他命占施用劑量達百分之四三，安非他命則約為
    百分之五；人體若施用安非他命後，主要代謝物中則有未改
    變型態之安非他命，但無甲基安非他命，有法務部調查局九
    十三年五月四日調科壹字第 09362413980號函在卷為憑，足
    見人體若施用安非他命，其尿液代謝物不可能出現甲基安非
    他命，惟人體若施用甲基安非他命，尿液代謝物除主要有甲
    基安非他命外，亦可能有少量之安非他命。本件被告尿液除
    呈現較少量之安非他命陽性反應外，主要係呈現甲基安非他
    命之陽性反應，依上開函示，被告自不可能係施用安非他命
    ，並係施用甲基安非他命。公訴人認被告係施用安非他命，
    尚有誤會。
四、被告於原審及本院雖供稱係將海洛因及甲基安非他命一併放
    置於玻璃球內，再以燒烤方式施用；且海洛因、甲基安非他
    命並非不可同時施用，亦據法務部調查局九十三年七月十二
    日調科壹字第 09300262550號函、九十三年八月二十日函、
    九十三年九月調科壹字第 09300366970號函敘在卷。惟被告
    於九十四年十二月九日為警查獲時，矢口否認有施用海洛因
    、（甲基）安非他命犯行；嗣於九十五年一月十九日二度為
    警查獲時，亦僅坦承有吸食（甲基）安非他命，並未自白施
    用海洛因犯行；及至九十五年三月十一日為警查獲時，則供
    稱：第一次施用海洛因大約在九十三年十月左右；最後一次
    約在九十五年三月十日；我是以針筒裝置海洛因粉末加入礦
    泉水注射於血管，大約一天使用三次等語；迨至九十五年四
    月十四日檢察官偵查中訊問：「對尿液結果為甲基安非他命
    、鴉片類陽性反應，有無意見？」等語，被告答稱：「無意
    見」；再問「如何使用？」，被告始稱「一起用」（見同上
    偵字第2158號卷第52頁）。查被告於九十五年一月十九日警
    詢明確供稱係以「針筒裝置海洛因粉末加入礦泉水注射於血
    管，大約一天使用三次」，且該次亦經警扣得被告所有供施
    用之海洛因一包及注射針筒一支，顯見被告自白以「針筒裝
    置海洛因粉末加入礦泉水注射於血管」，應屬實情。況被告
    於九十五年一月十九日、三月十一日為警查獲所採尿液送請
    檢驗，均僅有鴉片類陽性反應，並無（甲基）安非他命陽性
    反應，益見被告應係分別施用至灼。被告於尿液送驗結果呈
    現甲基安非他命、鴉片類陽性反應後，改稱二者一起混入玻
    璃球內，再以火燒烤方式吸食，要屬事後圖得以想像競合論
    以一罪之詞，不足採信。
五、被告於九十年間，因施用毒品案件，經臺灣板橋地方法院以
    九十年度毒聲字第二八九二號裁定送觀察、勒戒後，認有繼
    續施用毒品之傾向，再經同院以九十年度毒聲字第三二五二
    號裁定令入戒治處所施以強制戒治，嗣於九十一年八月六日
    強制戒治期滿出所，而由臺灣板橋地方法院檢察署檢察官於
    九十一年九月二十三日以九十一年度戒毒偵字第四四七號為
    不起訴處分確定，有本院被告前案紀錄表及上開不起訴處分
    書各一件附卷可憑。事證明確，被告於強制戒治期滿後五年
    以內再施用第一級毒品海洛因犯行堪以認定。
六、查海洛因、甲基安非他命分別係毒品危害防制條例第二條第
    二項所稱之第一級、第二級毒品，不得持有、施用，被告竟
    分別持以施用；核被告所為，係犯毒品危害防制條例第十條
    第一項之施用第一級毒品罪、第二項之施用第二級毒品罪。
    被告持有甲基安非他命、海洛因之行為，應分別為施用之行
    為所吸收，均不另論罪。被告行為後，刑法第五十六條連續
    犯業於九十四年二月二日廢止，並於九十五年七月一日施行
    ，經比較新舊法結果，以舊法較有利於被告，依刑法第二條
    第一項前段規定，仍適用修正前第五十六條規定論罪；被告
    先後多次施用海洛因、甲基安非他命犯行，均時間緊接、犯
    罪構成要件相同，顯係基於概括犯意而為之，均為連續犯，
    應依修正前刑法第五十六條規定各論以一罪，並加重其刑。
    公訴人就被告於九十四年十二月九日為警採尿回溯二十六小
    時起至九十五年三月十一日為警採尿回溯二十六小時內某時
    止施用第一級毒品；及九十四年十二月九日為警採尿回溯九
    十六小時內某時施用第二級毒品以外之施用毒品犯行，雖未
    起訴，惟該等事實與起訴論罪部分有連續犯裁判上一罪關係
    ，應為起訴效力所及，本院自得一併審理。被告所犯上開二
    罪間，犯意各別，罪名有異，應予分論併罰。又被告行為後
    ，刑法第四十七條累犯規定，亦於九十四年一月七日修正變
    更，並於九十五年七月一日施行，已影響行為人刑罰之法律
    效果，固屬法律變更，然被告曾於八十三年間，因麻醉藥品
    管理條例案件，經本院於八十三年十月十二日以八十三年上
    易字第四三三八號判處有期徒刑七月確定；再於八十三年間
    ，因麻醉藥品管理條例、偽藥案件，經臺灣板橋地方法院於
    八十四年五月八日以八十三年訴字第二０三一號分別判處有
    期徒刑六年十月、七月，並定應執行有期徒刑七年，嗣經與
    前開麻醉藥品管理條例案件合併定應執行刑為有期徒刑七年
    四月，並於九十三年八月二十三日縮刑期滿執行完畢，有本
    院被告前案紀錄表在卷可憑。被告於五年內，再犯本件有期
    徒刑以上之罪，不論依新舊法規定均成立累犯，依修正刑法
    第二條第一項前段規定，應適用修正前刑法第四十七條規定
    遞加重其刑。
七、原審對被告論罪科刑，固非無見。惟被告施用第二級毒品安
    非他命，係自九十四年一月初某日起至同年十二月九日止，
    原審認迄九十五年三月十一日仍有施用第二級毒品，核與事
    實不符，實有未當。又被告所犯施用第一級毒品及第二級毒
    品罪，應數罪併罰，原審論以想像競合犯，從一重論以施用
    第一級毒品罪，亦有未當。公訴人上訴，以原審未及審理被
    告於九十五年一月十九日晚上十時二十分許為警採尿回溯二
    十六小時內施用第一級毒品海洛因之犯行，固無理由（原審
    認被告施用第一級毒品時間係自九十四年四月一日至九十五
    年三月十一日，已包括在內），惟原判決既有可議，自應由
    本院撤銷改判。爰審酌被告有犯罪前科，並經強制戒治後，
    再為施用毒品罪行，情節非輕，犯後坦承犯行，態度良好等
    一切情狀，量處如主文第二項所示之刑，並定應執行刑。扣
    案之第一級毒品海洛因（淨重0.04公克），不問屬於犯人與
    否，應依毒品危害防制條例第十八條第一項前段規定，宣告
    沒收銷燬之；至鑑驗所耗損之毒品，既已滅失，爰不另為沒
    收銷燬之諭知。另扣案之注射針筒一支及包裝袋一只（重0.
    31公克）係被告所有並供犯罪所用之物，已據被告陳明在卷
    ，爰依刑法第三十八條第一項第二款規定，一併宣告沒收。
八、公訴意旨另以：被告於九十四年十二月九日為警採尿回溯九
    十六小時內某時起至九十五年三月十一日為警採尿回溯九十
    六小時內某時止，在不詳處所，連續施用第二級毒品安非他
    命，因認被告此部分亦涉有毒品危害防制條例第十條第二項
    之施用第二級毒品罪嫌。惟被告雖自白有此部分施用第二級
    毒品犯行，然被告於九十五年一月十九日、九十五年三月十
    一日為警查獲所採尿液，經送驗結果均僅有鴉片類陽性反應
    ，已如前述；卷內亦無扣得任何第二級毒品或吸食器可資佐
    證，自不得僅憑被告自白，即認被告有此部分施用第二級毒
    品犯行，惟公訴人認被告此部分與上開有罪部分屬連續犯裁
    判上一罪關係，爰不另為無罪之諭知。
據上論斷，應依刑事訴訟法第369條第1項前段、第364條、第299
條第1項前段、第273條之1第1項，毒品危害防制條例第10條第 1
項、第2項、第18條第1項前段，刑法第11條前段、第2條第1項前
段、修正前第56條、修正前第47條、修正前第51條第 5款、第38
條第1項第2款，判決如主文。
本案經檢察官邱美育到庭執行職務。
中    華    民    國    95    年    10    月    19    日
                  刑事第八庭審判長法  官  鄭文肅
                                  法  官  楊炳禎
                                  法  官  陳國文
以上正本證明與原本無異。
施用第一級毒品部分如不服本判決，應於收受送達後十日內向本
院提出上訴書狀，其未敘述上訴之理由者並得於提起上訴後十日
內向本院補提理由書（均須按他造當事人之人數附繕本）。
其餘不得上訴。
                                  書記官  蔡棟樑
中    華    民    國    95    年    10    月    19    日
附錄：本案論罪科刑法條全文
毒品危害防制條例第10條第1項、第2項：
施用第1級毒品者，處6月以上5年以下有期徒刑。
施用第2級毒品者，處3年以下有期徒刑。


司法院資訊處製作；財團法人民間司法改革基金會備份。
